【裁判字號】    95,裁,192
【裁判日期】    950126
【裁判案由】    廢棄物清理法
【裁判全文】
最  高  行  政  法  院  裁  定
                                     95年度裁字第00192號
上  訴  人  銘祥食品股份有限公司
代  表  人  乙○○
被 上訴 人  臺南縣柳營鄉公所
代  表  人  甲○○
上列當事人間因廢棄物清理法事件，上訴人對於中華民國93年6
月30日高雄高等行政法院93年度簡字第176號判決，提起上訴，
本院裁定如下：
    主  文
上訴駁回。
上訴審訴訟費用由上訴人負擔。
    理  由
一、對於適用簡易程序之裁判提起上訴，須經本院許可，且該許
    可以訴訟事件所涉及之法律見解具有原則性者為限，行政訴
    訟法第235條定有明文。所謂法律見解具有原則性，係指該
    事件所涉及之法律問題意義重大，而有加以闡釋之必要情形
    而言，非以其對於該訴訟當事人之勝敗有無決定性影響為斷
    ；例如對行政命令是否牴觸法律所為之判斷，或就同類事件
    高等行政法院所表示之見解相互牴觸，有由本院統一法律上
    意見或確認其意見之必要情形屬之。
二、本件上訴人從事乳品、飲料製造業務，其所製造之產品中有
    以塑膠及玻璃為其容器材質者，核屬中央主管機關公告指定
    須依廢棄物清理法第16條規定申報及繳交回收清除處理費業
    者，並應向主管機關辦理登記，及負責回收、清除處理責任
    ，且於每期營業稅申報繳納後15日內向中央主管機關繳交回
    收清除處理費用，作為資源回收管理基金。詎上訴人未依規
    定向主管機關辦理登記作業，嗣經臺中縣環境保護局於92年
    9月15日派員至臺中縣潭子鄉○○路「美而美餐店」及臺南
    縣環境保護局於92年9月29日派員至臺南縣柳營鄉○○村○
    ○路○段491巷26號上訴人工廠稽查時發現，乃以上訴人違反
    廢棄物清理法第16條第4項及「應回收廢棄物責任業管理辦
    法」第3條之規定，予以告發，並由被上訴人依廢棄物清理
    法第51條第2項第1款之規定，處以罰鍰新台幣（以下同）6
    萬元（下稱原處分）。上訴人不服，循序提起行政訴訟，經
    原審駁回其訴，上訴人猶未甘服，提起上訴，略謂：上訴人
    因同一事由，前經行政院環境保護署以92年10月20日環署基
    字第0920075820號函（下稱環保署函文）要求上訴人於文到
    十五日內向該署辦理責任業者登記、申報營業（進口）量及
    繳納回收清除處理費等相關作業，並於該函文說明六載明「
    如貴公司於前揭輔導期限內屆滿前仍未辦理補登記、申報作
    業或備文檢具相關證明向本署說明，『將』依規定處新台幣
    六萬元以上三十萬元以下罰鍰」等語，上訴人嗣並遵囑從速
    辦理相關手續。詎被上訴人竟以本件原處分另為相悖之行政
    處分，顯不合法。另原判決雖認上訴人不得主張不知廢棄物
    清理法之規定而主張免責，惟行政機關發現人民有違反法令
    時，多有告誡程序，並非全然一經發現即予開罰。尤依上揭
    環保署函文說明六之反面解釋，其已明白表示如上訴人於所
    稱期限內已辦理補登記、申報等作業手續，則可免罰，被上
    訴人應受該環保署函文意旨拘束。原審不察，顯有錯誤，請
    求廢棄改判云云。經核上訴論旨係就原審取捨證據、認定事
    實之職權行使，指摘其為不當，並無涉及法律見解具有原則
    性，而需由本院加以闡釋之必要，上訴人提起上訴，不合前
    揭規定，不應許可，其上訴難謂合法，應予駁回。
三、依行政訴訟法第249條第1項前段、第104條、民事訴訟法第
    95條、第78條，裁定如主文。
中    華    民    國    95    年    1     月    26    日
                  第四庭審判長法  官  趙  永  康
                              法  官  鄭  淑  貞
                              法  官  侯  東  昇
                              法  官  黃  淑  玲
                              法  官  林  文  舟
以  上  正  本  證  明  與  原  本  無  異
中    華    民    國    95    年    1     月    26    日
                              書記官  王  福  瀛


司法院資訊處製作；財團法人民間司法改革基金會備份。
